【裁判字號】    97,易,2026
【裁判日期】    970708
【裁判案由】    詐欺
【裁判全文】
臺灣臺中地方法院刑事判決              97年度易字第2026號
公  訴  人  臺灣臺中地方法院檢察署檢察官
被      告  甲○○
上列被告因詐欺案件，經檢察官提起公訴（96年度偵字第25320
、23487、26197號），本院判決如下：
    主    文
本件免訴。
    理    由
一、公訴意旨略以：被告甲○○預見他人收購存摺帳戶將用以從
    事不法行為，且果用於從事不法行為亦不違背其本意，竟與
    某真實姓名年籍不詳，僅知自稱為「丁經理」之成年男子，
    基於詐欺取財之犯意聯絡，由被告甲○○先後於民國96年3
    月26日、96年3月29日，分別提供其所有之台新國際商業銀
    行西臺中分行帳號00000000000000000號帳戶及大眾商業銀
    行臺中分行帳號000000000000000號帳戶之存摺、金融卡（
    包括密碼）予「丁經理」後，該「丁經理」所屬之詐騙集團
    成員即意圖為自己或他人不法之所有，並基於詐欺取財之犯
    意，分別於96年3月28日、96年3月30日，向乙○○、丙○○
    施用詐術，佯稱抽中鉅額獎金，如欲領取應支付相關之手續
    費用，乙○○、丙○○因而分別陷於錯誤，分別將新臺幣（
    下同）107萬4千元、30萬元（起訴書誤載為100萬元）之款
    項，匯入被告甲○○所提供之上開帳戶內，嗣被告甲○○再
    以臨櫃填寫取款憑條之提款方式，先後於96年3月29日前往
    台新國際商業銀行西臺中分行及大眾商業銀行分別提領14萬
    元及20萬元、於96年3月30日前往大眾商業銀行北臺中簡易
    型分行提領50萬元、於96年4月2日前往大眾商業銀行臺中分
    行提領20萬元，待分別將上開帳戶內之款項提領出後，交付
    該詐騙集團成員，被告甲○○則獲取提領金額百分之一之報
    酬，案經乙○○、丙○○分別訴由臺中市警察局第四分局、
    第一分局報告及高雄縣政府警察局移送偵辦；因認被告甲○○涉犯刑法第三百三十九條第一項之詐欺取財罪嫌。
二、按案件曾經判決確定者，應諭知免訴之判決，並得不經言詞
    辯論為之，刑事訴訟法第三百零二條第一款、第三百零七條
    ，分別定有明文。又訴訟上所謂一事不再理之原則，關於實
    質上一罪或裁判上一罪，亦均有其適用（最高法院60年台非
    字第77號判例參照）。
三、經查：
（一）對於被告甲○○預見將自己之帳戶、存摺金融卡併同密碼
      交予他人使用，該人及其所屬詐欺集團成員可能持之作為
      詐騙取財之匯款工具，以之收取贓款、掩飾犯行，竟仍基
      於幫助渠等詐欺取財之不確定故意，於96年3月1日16時許
      ，以6000元代價，將其向寶華商業銀行所申請開立帳號00
      0000000000號帳戶之存摺、金融卡（包含密碼）及印鑑章
      交予姓名年籍不詳之成年男子，該不詳姓名年籍成年男子
      所屬詐欺集團中之不詳姓名成年成員自稱「何麗鈴」者，
      於96年3月22日，撥打電話向被害人柯惠美佯稱其抽中香
      港賽馬獎金2千萬元，如欲領取獎金應支付相關之手續費
      用，並請先與「楊經理」聯絡等語，被害人柯惠美遂撥打
      電話與該詐欺集團中不詳姓名自稱「楊經理」之成年人聯
      絡，而該名自稱「楊經理」者即再向被害人柯惠美佯稱需
      先繳交100萬元成為正式會員，方可領取上開獎金等語，
      再由該詐欺集團中另一不詳姓名自稱「柯主任」之成年者
      撥打電話與被害人柯惠美聯絡，要求被害人柯惠美將該等
      款項匯入上開被告甲○○之寶華商業銀行帳戶內，致被害
      人柯惠美因此陷於錯誤，於96年3月26日，至彰化商業銀
      行新明分行，將所有60萬元款項匯入上開被告甲○○之帳
      戶內；被告甲○○復因該詐騙集團不詳姓名成年成員之要
      求，於96年3月26日14時30分許，前往臺中市○區○○○
      路170號之寶華商業銀行，臨櫃填寫取款憑條一紙，領取
      被害人柯惠美所匯入之被詐款項50萬元，交予該詐騙集團
      不詳姓名成年成員收取，並取得5千元之報酬等情，業經
      臺灣高等法院臺中分院於97年5月15日以97年度上易字第
      565 號以幫助詐欺罪判處有期徒刑九月，減為有期徒刑四
      月又十五日，如易科罰金，以新臺幣一千元折算一日確定
      ，此有臺灣高等法院臺中分院97年度上易字第565號刑事
      判決在卷可稽。
（二）依據被告甲○○於96年4月11日在臺中市警察局第二分局
      詢問時供稱：「我在今（96）年2月初，詳細日子記不清
      了，我看到在自由時報刊登應徵節稅業務人員廣告，標榜
      月入3萬5，洽丁立國經理，電話是0000000000，於是我在
      今年2月9日打過去後，便約在2月12日下午3點左右，在臺
      中市○○路、青島路口的歐吉泡沫紅茶店見面，對方便向
      我說工作的內容是：他們是會計事務所，要我跑業務，替
      一些公司行號做節稅動作，需要我的帳戶。於是在3月1日
      下午大概4點，對方親自到臺中市○○路○段12號3樓我租
      的房子，我便將寶華銀行的存摺、印鑑、提款卡都給他，
      之後便沒有消息，我打他0000000000的手機也都轉語音信
      箱，於是我在3月26日主動打寶華銀行用語音取消寶華銀
      行的網路密碼和金融卡，當天就有一個自稱期貨公司中區
      的陳經理打我手機對我說：那個丁立國經理是他們公司請
      的一個小小外務，沒想到他在外面亂來，將我的帳戶賣給
      詐騙集團，又交給他們期貨公司，現在有筆50萬的錢在我
      的帳戶裡，是屬於他們公司客戶所有，要我幫他們領出來
      ，我想說那錢也不屬於我的，於是我就在當天下午2點半
      到臺中市○區○○○路170號的寶華銀行配合他們一起將
      那50萬領出，交給他門兩個人，之後他們就說要我到他們
      公司當期貨營業員，需要我提供他們我的帳戶，讓顧客將
      錢匯入，我可以從中抽百分之一佣金，於是我便在3月26
      日下午4點半和他們兩人約在臺中市○○○○○路口的歐
      吉泡沫紅茶店見面，將台新銀行的帳戶、印鑑、提款卡交
      給他們，之後他們還給我新臺幣6000元說是台新的帳戶費
      用，之後過了兩天，也就是3月28日那位自稱陳經理打電
      話給我，說我已是他公司人員，有客戶下兩口金融期14萬
      到我帳戶，要我為他們做些事，於是跟我約在臺中市○○○○○路口的歐吉泡沫紅茶店見面，要我跟他們一起去領
      錢，於是我就跟他們兩個到台新銀行北臺中分行一起領14
      萬出來，事後他們還給我新臺幣2000元當百分之一佣金。
      之後在3月29日上午9點，那位自稱陳經理又打電話給我說
      因為業務需要，要我再提供一個帳戶給他，於是我們又約
      在當天中午12點在臺中市○○○○○路口的歐吉泡沫紅茶
      店見面，我便將大眾銀行的存摺、印鑑、提款卡給他們，
      在當天29日下午大概2點多，自稱陳經理的又打電話給我
      說有位客戶下三口台指期30萬到我帳戶裡，要我去領他們
      又載我去大眾銀行臺中分行去領戶頭30萬中的20萬出來，
      之後便給我新臺幣2000元的佣金，之後在隔天30日早上10
      點多自稱陳經理的又打電話給我說有位客戶下五口台指期
      50 萬到我帳戶裡，要我去領，於是他們就載我到臺中市
      ○○路上的大眾銀行簡易分行領50萬出來，之後給我新臺
      幣50 00元當佣金，當天30日大概下午2點多，自稱陳經理
      的打電話給我，說因業務需要，要我再提供帳戶給他，當
      時我察覺有異，便推託不給。在4月2日下午自稱陳經理的
      又打電話給我說有位客戶下五口台指期到我帳戶裡，要我
      幫他領20萬，於是他們就載我到臺中市○○路上的大眾銀
      行臺中分行領20萬出來，存摺內還有10萬，之後給我新臺
      幣10 00元當佣金，另外那1000以後在算。等到4月4日下
      午3點多，大眾證券的營業員打電話給我說我的帳號被盜
      用。」等語（參照96年度核退偵字第2483號偵查卷第5至6
      頁）。
（三）觀諸被告甲○○於本案警詢中之供述內容及前案判決所認
      定之犯罪事實可知，被告甲○○所申請開立之寶華商業銀
      行、台新國際商業銀行西臺中分行、大眾商業銀行臺中分
      行等三個帳戶，均係提供予自稱「丁立國經理」及「陳經
      理」之成年男子所屬詐騙集團使用，且其提供前開帳戶並
      受詐騙集團之託代為提領帳戶內詐得款項之時間係自96年
      3月1日起持續至96年4月2日止，可見被告甲○○提供前開
      三個銀行帳戶及協助提領帳戶內詐得款項之行為，係出於
      幫助同一個詐騙集團詐財行騙之單一犯意，且其提供帳戶
      及提領款項之時間密接，手段均屬同一，應屬接續犯之實
      質上一罪。而本件被告甲○○因提供寶華商業銀行帳戶及
      協助詐騙集團領取帳戶內詐得款項之幫助詐欺部分行為，
      業經臺灣高等法院臺中分院97年度上易字第565號判處有
      期徒刑九月，減為有期徒刑四月又十五日確定在案，業如
      前述，揆諸前揭說明，本案與前開案件既有實質上一罪之
      關係，自為前案確定判決效力所及，爰予諭知免訴之判決
      。
據上論斷，應依刑事訴訟法第三百零二條第一款，判決如主文。
中    華    民    國    97    年    7     月    8     日
                  刑事第五庭    審判長法  官  鍾堯航
                                      法  官  劉麗瑛
                                      法  官  巫淑芳
上正本證明與原本無異。
如不服本判決，應於收受送達後10日內向本院提出上訴書狀（應
敘述具體理由並附繕本）。
上訴書狀如未敘述理由，應於上訴期間屆滿後20日內補提理由書
於本院。
                                      書記官  王麗麗
中    華    民    國    97    年    7     月    8     日


司法院資訊處製作；財團法人民間司法改革基金會備份。
